臺灣臺中地方法院刑事判決　　　　　　　　　　　　九十三年度金訴字第一一號
　　公　訴　人　臺灣臺中地方法院檢察署檢察官
　　被　　　告　丁○○
右列被告因常業詐欺等案件，經檢察官聲請以簡易判決處刑（九十三年度偵字第五二
六八號），本院豐原簡易庭認不宜以簡易判決處刑，移由本院改依通常程序審判，被
告於準備程序中就被訴事實為有罪之陳述，受命法官於聽取當事人之意見後，由本院
合議庭裁定以簡式審判程序判決如左：
    主  文
丁○○幫助以意圖為自己不法之所有，以詐術使人將本人之物交付為常業，處有期徒
刑陸月。
    事  實
一、丁○○因缺錢花用，在可預見他人刻意蒐集郵局存摺、提款卡、印章、密碼使用
    ，將可藉由蒐集之郵局存摺、提款卡、印章、密碼，遂行以詐欺取財為常業之目
    的，且其發生並不違背其本意之情況下，基於幫助以詐欺取財為常業之不確定故
    意，於民國九十二年十月下旬某日，在報紙廣告中得知他人欲租用帳戶，即撥打
    電話與姓名年籍均不詳之成年男子（下稱前開成年男子）聯絡，約定以每月新臺
    幣（下同）三千元代價出租其郵局帳戶後，並於同年月下旬某日，在臺中市○○
    路與中港路口附近不詳處所，將其本人名義所申請臺中縣潭子郵局局號0000
    000號、帳號0000000號帳戶之存摺、印章、提款卡、密碼交付並告知
    前開成年男子，而取得第一個月之租金三千元。前開成年男子取得前開帳戶之存
    摺、印章、提款卡、密碼等物後，即與真實姓名年籍均不詳、各自稱為「方秀琴
    」、「周玉珍」之二成年女子組成之常業詐欺集團，共同基於意圖為自己不法所
    有之犯意聯絡，先後於：(一)九十二年十二月二十五日十八時許，由前開成年男子
    撥打電話至丙○○家中，向丙○○詐稱其係警察局刑事組人員，因查獲偽卡集團
    ，須請丙○○向「財政部金融防偽中心」查詢是否遭盜領，丙○○即依指示分別
    撥打電話與詐稱係財政部人員之「方秀琴」、「周玉珍」聯絡，「周玉珍」並於
    電話中向丙○○詐稱須持提款卡至自動櫃員機變更密碼，致丙○○陷於錯誤，乃
    於九十二年十二月二十五日十八時三十八分許，持其郵局提款卡至澎湖縣馬公市
    ○○路八四號中華路郵局旁提款機，依「周玉珍」指示操作提款機，並先後將其
  本人帳戶內之存款轉出二筆各九萬九千九百八十二元（未含手續費七元）至丁○○前開帳戶內；(二)九十二年十二月二十六日，前開成年男子、「方秀琴」及「周
    玉珍」又以前揭方式分別向乙○○、甲○○詐騙，致其等二人陷於錯誤，使乙○○於同年月日二十一時三十六分，在澎湖縣馬公市○○路七○號郵局將其本人帳
    戶內之存款轉出九萬九千九百八十二元至丁○○前開帳戶內，甲○○亦於同年月
    日十九時四十分許，在前揭中華路郵局，將其郵局帳戶內之存款轉出二筆各九萬
    九千九百八十二元至丁○○前開帳戶內，前開成年男子、「方秀琴」及「周玉珍
    」並將丙○○、乙○○、甲○○轉帳之前開金錢提領一空而詐欺取財得逞，並以
    此方式恃以營生，以之為常業。嗣因丙○○、乙○○、甲○○三人發現其等帳戶
    內竟轉出前開金錢，始知受騙。
二、案經臺中縣警察局豐原分局報請臺灣臺中地方法院檢察署檢察官偵查起訴。
    理  由
一、右開事實，業據丁○○於警詢、偵查及本院審理時均坦承不諱，核與被害人丙○○、乙○○、甲○○三人於警訊中指述情節相符，並有被告前揭潭子郵局客戶基
    本資料一紙、立帳申請書一紙、往來明細一份、被害人丙○○之存摺往來明細一
    紙、被害人乙○○之郵局帳戶最近交易資料一紙、被害人甲○○匯款之交易明細
    二紙附卷可稽，足見被告自白與事實相符。且：
  (一)按刑法上所謂常業犯，指反覆以同種類行為為目的之社會活動之職業性犯罪而言
    ，至於犯罪所得之多寡，是否恃此犯罪為唯一之謀生職業，則非所問，縱令兼有
    其他職業，仍無礙於該常業犯罪之成立（最高法院八十五年度臺上字第五一○號
    判例參照）；又按刑法上之常業犯，祇須有賴某種犯罪為生活，而有事實上之表
    現為已足，不以犯罪時間之長短為標準，亦不以專賴該犯罪為唯一生活依憑之必
    要，縱令尚有其他職業，仍無礙於常業犯之成立（最高法院八十八年臺上字第二
    九一六號判決參照）。本案衡諸前開成年男子、「方秀琴」及「周玉珍」所組成
    之詐欺集團，係以租用被告前開帳戶之方式而詐騙被害人財物，其等三人顯有持
    續的反覆使用被告前開帳戶之犯意，已甚明確，再參以其等三人屢次均以相同分
    工之詐騙模式即：均以警察查獲偽卡集團為由，使被害人與偽稱之「財政部金融
    防偽中心」電話聯絡查詢後，均陷於錯誤依指示操作提款機而轉帳遭詐騙，且每
    次轉帳均遭詐騙相同之金額，以及向丙○○、乙○○、甲○○等三位被害人合計
    遭詐得五次、每次各九萬九千九百八十二元等情以觀，益見其等三人確以多層角
    色分工，具有計畫性、持續性的反覆實施前開詐欺而恃以營生，甚為明確。是其
    等三人係以前開詐欺取財犯行為常業，實堪認定。
  (二)另按刑法上之故意，可分為直接故意與不確定故意（間接故意），所謂「不確定
    故意」，係指行為人對於構成犯罪之事實，預見其發生而其發生並不違背其本意
    者，刑法第十三條第二項定有明文。衡情一般人向金融機構開設帳戶，並無任何
    法令限制，若係正當用途，大可光明正大，自行申請供己使用，何必向他人租用
    ？且銀行帳戶之用途係用以存款，而存摺、提款卡、印章等物均係個人重要之物
    件，並具有一定金融交易目的及識別意義，一旦他人欲租用帳戶供不明用途使用
    ，則出租帳戶之人對於他人將利用該帳戶之存摺、提款卡、印章等物作為遂行詐
    欺犯行之目的，衡情自有預見且不違背其本意，從而，被告無故將前開帳戶及其
    存摺、提款卡、印章等物出租交予前開成年男子，顯對前開成年男子之詐欺集團
    所為詐欺取財犯行，具有不確定故意。再衡諸被告係以每月計價方式出租前開帳
    戶及其存摺、提款卡、印章等物予前開成年男子，則被告對於對於前開成年男子
    詐欺集團，係以持續性的反覆實施前開詐欺取財而恃以營生，亦具不確定故意，
    至為明確。
  (三)綜上所述，本案事證明確，被告前開犯行至堪認定，應依法論科。
二、按刑法上之幫助犯，係指以幫助之意思，對於正犯資以助力，而未參與實施犯罪
    之行為者而言（最高法院四十九年臺上字第七七號判例參照）。本案被告丁○○
    僅提供前開帳戶存摺、提款卡、印章、密碼等物，作為前開成年男子之詐欺集團
    遂行前開常業詐欺取財犯行之工具，以利前開常業詐欺取財犯行之達成，被告本
    身並未參與實施前開常業詐欺取財之犯行，依刑法第三十條第一項規定，核被告
    所為，係犯刑法第三百四十條常業詐欺取財罪之幫助犯。前開成年男子與真實姓
    名年籍均不詳、分別自稱為「方秀琴」、「周玉珍」之二成年女子間，組成之詐
    欺集團而為前開常業詐欺取財之犯行，有犯意聯絡及行為分擔，固均為共同正犯
    ，惟幫助犯係從犯，從屬正犯而成立，刑法上既無「共同幫助」之情，當亦無「
    幫助共同」之可言（司法院廳刑一字第一一○四號函亦同此見解），附此敘明
    。又被告幫助他人犯共同常業詐欺取財罪，為從犯，爰依刑法第三十條第二項減
  輕其刑。爰審酌被告仍值青壯，因貪圖小利，不思以正當手段獲取財物，擅自提
    供金融機構帳戶供他人非法使用，使犯罪難以查緝，等同助長犯罪，行為殊屬不
    當，並致本案被害人因此所受損害合計達約五十萬元，惟念及被告先前尚無不良
    素行，有臺灣高等法院被告全國前案紀錄表附卷可按，且被告本身並未實際參與
    詐欺取財之犯行，對於破壞金融交易秩序及社會治安之責難性遠不若實際實施不
    法詐取他人財物之人為重，暨被告犯後坦承犯行、態度尚佳等一切情狀，量處如
    主文所示之刑，以示懲儆。
五、公訴意旨另以：被告前開所為，亦屬掩飾定重大犯罪所得財產之洗錢行為，而涉
    犯洗錢防制法第九條第一項之罪嫌等語。惟按洗錢防制法第二條第一款之洗錢行
    為，除利用不知情之合法管道 (如金融機關)所為之典型行為外，固尚有其他掩
    飾、藏匿犯特定重大犯罪所得財產或利益之行為，但仍須有旨在避免追訴、處罰
    而使其所得財物或利益之來源合法化，或改變該財物或利益之本質之犯意，始克
    相當，若僅係行為人對犯特定重大犯罪所得之財產或利益作直接使用或消費之處
    分行為，自非該法所規範之洗錢行為（最高法院九十二年度臺上字第三六三九號
    判決意旨參照）。是洗錢行為必係對於自己或他人完成重大犯罪（所謂重大犯罪
    ，洗錢防制法第三條訂有明文可資參照）行為後，對於自己或他人因重大犯罪所
    得財物或財產上利益另為掩飾或隱匿等行為方屬之，若行為本身即係洗錢防制法
    第三條所稱重大犯罪之取得財物之犯罪方法或手段，此等行為即為該條所稱重大
    犯罪行為之一部分，並非行為人因為該條所稱重大犯罪行為並取得犯罪所得財物
    或財產上利益後，所另為掩飾或隱匿犯罪所得財物或財產上利益之行為，自難遽
    認係洗錢防制法所規範之洗錢行為。依前所述，倘提供人頭帳戶予詐騙集團作為
    被害人因受詐騙而陷於錯誤後，將資金匯入之目標，以幫助詐騙集團為常業詐欺
    之行為，其帳戶之提供亦僅得認係常業詐欺犯行之方法或手段之幫助行為，尚非
    洗錢防制法第三條所稱重大犯罪行為完成並取得犯罪所得財物或財產上利益後，
    再另為掩飾他人因重大犯罪所得財物或財產上利益之行為，自難認係洗錢防制法
    第二條第一款規定之洗錢行為。經查，本案前開成年男子與真實姓名年籍均不詳
    、分別自稱為「方秀琴」、「周玉珍」之二成年女子間組成之常業詐欺集團，係
    利用被告所提供之前開帳戶，使被害人將受騙款項直接匯入前開帳戶內，則被害
    人依常業詐欺集團指示將金錢匯入被告前開帳戶之行為，本即係該常業詐欺集團
    為實施其等詐欺行為之犯罪手段，並非於取得財物後另為掩飾、隱匿其等詐欺所
    得之行為，核與洗錢法制法第二條規定之洗錢行為構成要件有間。是被告出租前
    開帳戶予前開成年男子之行為，僅成立幫助常業詐欺取財罪，而與洗錢行為無涉
    ，亦難認被告上開行為即係幫助洗錢。此外，復查無其他積極證據足資證明被告
    涉有公訴意旨所稱洗錢防制法之犯行，原應為無罪之諭知，然公訴人認被告涉犯
    洗錢防制法部分與前述論罪科刑之幫助常業詐欺取財部分有牽連犯之裁判上一罪
    關係，爰不另為無罪之諭知，併此敘明。
據上論斷，應依刑事訴訟法第四百五十二條、第二百七十三條之一第一項、第二百九
十九條第一項前段，刑法第三十條第一項、第二項、第三百四十條，判決如主文。
本案經檢察官張溢金到庭執行職務。
中      華     民      國    九十三    年     十二      月    二十三    日
                                臺灣臺中地方法院刑事第三庭
                                    法  官 何世全
右正本證明與原本無異。
如不服本判決，應於送達後十日內向本院提出上訴狀（須附繕本），上訴於臺灣高等
法院臺中分院。
                                    書記官
中      華     民      國    九十三    年     十二      月    二十三    日
附錄論罪科刑法條：
刑法第三百三十九條第一項
意圖為自己或第三人不法之所有，以詐術使人將本人或第三人之物交付者，處五年以
下有期徒刑、拘役或科或併科一千元以下罰金。
刑法第三百四十條
以犯第三百三十九條之罪為常業者，處一年以上七年以下有期徒刑，得併科五萬元以
下罰金。
